臺灣高等法院臺中分院刑事判決　　　　　　　　　九十一年度上易字第二一二六號
　　上　訴　人
　　即　被　告　丙○○
右上訴人因詐欺案件，不服臺灣台中地方法院九十一年訴字第一八一九號中華民國九
十一年十月二日第一審判決（起訴案號：臺灣台中地方法院檢察署九十一年度偵字第
六九九七號），提起上訴，本院判決如左：
    主      文
上訴駁回。
丙○○緩刑肆年。
    事實及理由
一、被告丙○○實際上係位居在戶籍地即台中縣沙鹿鎮○○里鎮○路永福巷四號等情
    ，業據其於本院調查時陳明，並有戶籍資料附卷可考，原判決僅對非其住居所之
    台中市○○區○○街十三巷二十四之二號為寄存送達，不生逾期上訴問題，合先
    敘明。
二、本案經本院審理結果，認第一審判決認事用法及量刑均無不當，應予維持，並引
    第一審判決書記載之事實、證據及理由。（如附件）
三、被告提起上訴，其理由略以：I當時地下錢莊業者「小楊」不詳姓名男子起先要
    求質押身分證，伊不同意才以設立郵局帳戶供其使用，被告當時並未預知該帳戶
    係做為詐欺犯行之用。II被告事後為恐提供帳戶供不法使用，曾夥同友人丁○○
    至原借款地欲償還「小楊」一萬元，以取回帳戶，卻不獲回應云云。
四、本院查：
  (一)被告係於九十年十一月廿一日至台中市英才郵局申請開立帳戶（局號00000
    00，帳號0000000），並於同日將上開帳戶之存摺、金融卡、印鑑章及
    密碼等交予小楊，而將該帳戶提供予小楊使用之事實，業據被告供承不諱，且有
    台灣中區郵政管理局九十一年四月廿六日支九一字第五０六００二四０八號函所
    附之立帳申請書影本一份附卷可稽。而被害人乙○○確遭小楊、自稱嚴先生及宋
    小姐者施詐陷於錯誤，而將四萬元匯入被告所開立之上開帳戶之事實，除據被害
    人乙○○到庭證述明確外，復有郵政國內匯款單影本一紙，及被告所開立之上開
    帳戶之存提款明細附卷可稽。
  (二)就被告於交付上開帳戶之初，是否預知「小楊」可能用來做非法使用一節，被告
    於原審九十一年八月二十八日訊問時供稱：伊本來就可以預知他們可能拿來非法
    使用，「小楊」開始是要求質押身分證，但伊認為押身分證更危險等語，參酌：
    I被告於上訴狀陳稱：伊因擔心上開帳戶供不法使用，向友人丁○○借用一萬五
    千元，並夥同丁○○欲償還借款，以取回帳戶相關資料，但聯絡不上「小楊」，
    致無法清償。II證人丁○○於本院隔離訊問時亦證稱：被告向伊借用一萬五千元
    以清償向地下錢莊借款之本息，伊偕同被告一同前往，但未遇「小楊」等語。III
    被告於原審訊問時供稱：伊聯絡不上「小楊」時，擔心帳戶遭不法使用，而將帳
    戶辦理終止等語，核與台灣中區郵政管理局九十一年九月二十七日支九字第五０
    六０一八０九七號函所示，上開帳戶於九十一年一月四日辦理掛失等情，就被告
    確有防杜措施一節應相符合，被告既擔心該帳戶遭不法使用，益見被告其有遭不
    法使用之預知甚明，被告有幫助詐欺取財之犯行應堪認定。
五、原審因而適用刑事訴訟法第二百九十九條第一項前段，刑法第三十條第一項、第
    三百三十九條第一項、第三十條第二項、第四十一條第一項前段，罰金罰鍰提高
    標準條例第一條前段、第二條等規定，並審酌被告之犯罪動機、手段、所生危害
    、犯罪後態度等一切情狀，量處有期徒刑五月，並諭知易科罰金之折算標準，其
    認事用法核無違誤，量刑亦屬允當，上訴意旨猶執陳詞否認犯罪，其上訴為無理
    由，應予駁回。復查被告前未曾受有期徒刑以上刑之宣告，有台灣台中地方法院
    檢察署刑案資料查註紀錄表附於偵查卷可稽，因一時失慮，致罹刑章，且犯後試
    圖以清償欠債取回相關存摺、印鑑及辦理掛失上開帳戶等方法，主觀上仍企圖阻
    止不法事情之擴大，態度尚稱良好，經此教訓，當知所警惕，應無再犯之虞，本
    院認對被告所宣告之刑，以暫不執行為適當，爰併宣告緩刑四年。
六、據上論斷，應依刑事訴訟法第三百七十三條、第三百六十八條，刑法第七十四條
    第一款，判決如主文。
本案經檢察官甲○○到庭執行職務。
中      華      民      國      九十一  年      十二    月      二十五  日
                                臺灣高等法院臺中分院刑事第四庭
                                      審判長法　官　洪　耀　宗
                                            法　官　江　德　千
                                            法  官　劉　登　俊
右正本證明與原本無異。
不得上訴。
                                            書記官　鄧　智　惠
中      華      民      國      九十一  年      十二    月      二十五  日
                                                Ａ
臺灣臺中地方法院刑事判決                        九十一年度訴字第一八一九號
    公  訴  人  臺灣臺中地方法院檢察署檢察官
    被      告  丙○○  男  四十四歲（民國○○○年○月○○日生）
                        住台中市○○區○○街十三巷二四之二號
                        身分證統一編號：Ｌ一0000000號
右列被告因詐欺等案件，經檢察官提起公訴（九十一年度偵字第六九九七號），本院
判決如左：
    主  文
丙○○幫助意圖為自己不法之所有，以詐術使人將本人之物交付，處有期徒刑伍月，
如易科罰金，以佰元折算壹日。
    事  實
一、丙○○因欲向綽號小楊之不詳姓名年籍之成年男子借款新台幣（下同）一萬元，
    而小楊要求丙○○開立郵局帳戶供其使用，並承諾給與免返還借款一萬元之對價
    ，而丙○○可預見小楊欲藉蒐購之帳戶向他人詐取財物，且如此使用亦不違背其
    本意，竟為貪圖免返還一萬元借款之利益，而基於幫助詐欺取財之犯意，於民國
    九十年十一月廿一日與小楊共同至台中市英才郵局申請開立郵政儲金匯業局帳戶
    （局號0000000，帳號0000000），並以小楊所告知之密碼（３３
    ９９）設定其密碼，於開戶後之當日（九十年十一月廿一日）即在上開郵局門口
    將上開帳戶之存摺、金融卡、印鑑章等交予小楊，將該帳戶提供予小楊使用。嗣
    小楊即與不詳姓名之人基於共同意圖為自己不法所有之犯意，於九十年十二月四
    日晚間七時三十分許，打乙○○0000000000號行動電話，並自稱為嚴
    先生，稱於當日晚間有舉辦一場慈善晚會及抽獎，隔日可打電話去詢問是否中獎
    ，並再於翌日由自稱嚴先生及宋小姐者打電話通知乙○○告知其中三獎，金額約
    一百一十五萬元，並要乙○○先繳交廿三萬元稅金或購買日京公司之鑽石須先繳
    十二萬元才可領取該獎金，乙○○回應說只有四萬元，渠等即告知願先行借予八
    萬元以便領取獎項，致乙○○陷於錯誤，即依渠等之指示，於九十一年一月二日
    匯款四萬元至丙○○之上開帳戶，嗣因乙○○未收到獎金始知受騙並報警循線查
    獲。
二、案經台中市警察局第一分局報請臺灣臺中地方法院檢察署檢察官偵查起訴。
    理  由
一、訊據被告丙○○固坦承於上開時地申請前開郵局帳戶並交予小楊之事實不諱，惟
    矢口否認有何犯行，辯稱：伊確實不知道帳戶被拿去濫用，伊向小楊借款一萬元
    ，他說若提供帳戶就不用押身分證，他就拿一千元給伊去開帳戶，伊開完帳戶後
    就將全部資料給他，而待伊要還錢時小楊已經無法聯絡了。伊認為帳戶內沒有錢
    就沒有關係，伊本來就可以預知他們可能拿來非法使用，但伊認為押身分證更危
    危險云云。經查：被告是於九十年十一月廿一日至台中市英才郵局申請開立帳戶
    （局號0000000，帳號0000000），並於同日將上開帳戶之存摺、
    金融卡、印鑑章及密碼等交予小楊，而將該帳戶提供予小楊使用之事實，業據被
    告供承不諱，且有台灣中區郵政管理局九十一年四月廿六日支九一字第五０六０
    ０二四０八號函所附之立帳申請書影本一份附卷可稽，其所供核與事實相符。再
    查，被害人乙○○確遭小楊、自稱嚴先生及宋小姐者施詐陷於錯誤，而將四萬元
    匯入被告所開立之上開帳戶之事實，除據被害人乙○○到庭證述明確外，復有郵
    政國內匯款單影本一紙，及被告所開立之上開帳戶之存提款明細附卷可稽。被告
    雖辯稱上開帳戶是抵押而非交予小楊使用，惟查，被告於檢察官偵訊時已明白供
    稱：伊是拿著這存摺抵扣對他（小楊）一萬元的欠款等語（參偵查卷第廿四頁正
    面），與其上開所辯不符，且被告並無法提供小楊之姓名、年籍資料，或其連絡
    電話等以供查證，並參諸其亦自承一萬元迄今尚未返還等語，則應以被告於檢察
    官偵訊時所述為真，其嗣後翻異前供顯係畏罪之詞而不足採，則其顯然係以提供
    上開帳戶以抵償一萬元之欠款無訛。被告又辯稱，其不知該帳戶會被拿去濫用云
    云，惟其亦自承，伊本來就可以預知他們可能拿來非法使用，所以伊認為押身分
    證更危險等語，則其應可預見小楊等人會拿該帳戶去做非法使用無訛，而向金融
    業者申請設立活期存款帳戶，本無身分、年齡或資格之限制，一般人皆可申領。
    小楊於被告提供其帳戶，即願免除被告一萬元之債務，其顯欲利用該帳戶施行不
    法之行為應可預見，而被告卻仍為小楊開立自己之帳戶供其使用，足認被告對於
    小楊等人利用其帳戶向人詐取財物，並無違背其本意，被告幫助詐欺取財之犯行
    應堪認定。
二、本件小楊、自稱嚴先生、宋小姐者所為，係犯刑法第三百三十九條第一項之詐欺
    取財罪。而被告丙○○提供帳戶供渠等詐取財物，應成立刑法第三百三十九條第
    一項詐欺取財罪之幫助犯，並依刑法第三十條第二項幫助之例減輕其刑。公訴人
    雖認被告丙○○所為，係犯刑法第三十條第一項、第三百四十條之幫助常業詐欺
    取財罪。惟查，依公訴人所起訴之犯罪事實可知，本件之被害人僅有乙○○一人
    ，而乙○○所匯入之款項亦僅四萬元，是否可認小楊、自稱嚴先生、宋小姐者所
    為，係犯有刑法第三百四十條之常業詐欺罪，尚有可疑，雖被告丙○○之上開帳
    戶內亦有多筆款項之匯入流出，惟該款項是否亦係小楊、自稱嚴先生、宋小姐者
    所為上述詐欺行為款項之匯入流出，本非無疑，而小楊、自稱嚴先生、宋小姐者
    是否亦以此維生亦無從查證，則依現存證據並無法認定小楊、自稱嚴先生、宋小
    姐者係犯刑法第三百四十條之常業詐欺罪，故被告丙○○所為，尚難認構成幫助
    常業詐欺罪，併此敘明。爰審酌被告之犯罪動機係為抵扣一萬元借款，而犯後並
    未能坦承犯行，及其犯罪之手段、危害之程度等一切情狀，量處如主文所示之刑
    ，並諭知易科罰金之折算標準。
三、公訴意旨另以：被告上開行為，另犯有洗錢防制法第九條第一項之隱匿他人犯罪
    所得罪。惟查，洗錢防制法第二條規定：「本法所稱洗錢，係指下列行為：一、
    掩飾或隱匿因自己或他人重大犯罪所得財物或財產上利益；二、收受、搬運、寄
    藏、故買或牙保他人因重大犯罪所得財物或財產上利益。」，而所謂重大犯罪，
    係指同法第三條所列十一款之罪名。查刑法第三百三十九條第一項之詐欺取財罪
    ，並非該法第三條所列十一款之罪名之一，則顯然本件並非該條所謂之重大犯罪
    ，則被告縱有掩飾或隱匿他人犯罪所得財物之行為，惟亦不該當洗錢防制法第九
    條第一項之洗錢罪，此部分本應為無罪之諭知，惟因此部分與被告上開起訴並被
    判刑部分有想像競合犯之裁判上一罪之關係，爰不另為無罪之諭知，併此敘明。
據上論斷，應依刑事訴訟法第二百九十九條第一項前段，刑法第三十條第一項、第三
百三十九條第一項、第三十條第二項、第四十一條第一項前段，罰金罰鍰提高標準條
例第一條前段、第二條，判決如主文。
中      華      民      國      九十一      年    十    月      二      日
                                    臺灣臺中地方法院刑事第一庭
                                        法  官    郭  瑞  祥
右正本證明與原本無異。
如不服本判決，應於判決送達後十日內向本院提出上訴狀，上訴於臺灣高等法院臺中
分院( 須附繕本 )。
                                          書記官
中    華    民    國      九十一      年       十      月三    日
附錄論罪科刑法條
中華民國刑法第三百三十九條
 (普通詐欺罪)
意圖為自己或第三人不法之所有，以詐術使人將本人或第三人之物交付者
，處五年以下有期徒刑、拘役或科或併科一千元以下罰金。
以前項方法得財產上不法之利益或使第三人得之者，亦同。
前二項之未遂犯罰之。
